【裁判字號】    97,訴,193
【裁判日期】    970429
【裁判案由】    損害賠償
【裁判全文】
臺灣臺中地方法院民事判決               97年度訴字第193號
原      告    丙○○
被      告    甲○○
兼訴訟代理人  乙○○
上列當事人間請求損害賠償事件，本院於民國97年4月15日言詞
辯論終結，判決如下：
    主      文
被告應給付原告新臺幣伍萬捌仟柒佰元。
原告其餘之訴駁回。
訴訟費用新臺幣伍仟玖佰伍拾元，由被告負擔新臺幣陸佰參拾捌
元，餘由原告負擔。
本判決原告勝訴部分，得假執行。
    事實及理由
一、原告主張：原告前向被告購買坐落台中市○○區○○段17地
    號土地及其上建物即門牌號碼台中市南屯區○○○○路221
    號11樓房屋（以下簡稱系爭房屋），並於民國96年3月16日
    辦理交屋。就系爭房屋之現況，被告於契約上註明無滲漏水
    情形，及保固6個月，嗣後經5、6月梅雨季節，於96年6月間
    原告欲遷入居住時，竟發現系爭房屋有漏水現象，進而損害
    室內裝潢、建材，原告立即透過仲介人員轉知被告，惟被告
    均置之不理，原告為免損失擴大，只好先行修繕，除支出系
    爭房屋原有漏水（固有瑕疵）維修工程費用新臺幣（下同）
    2萬5千元外，尚支出因漏水而衍生之損害即室內裝潢修補、
    水電、泥作、鋁窗漏水修復及防漏等修繕費用共計352,036
    元，二項合計377,036元；又系爭房屋11樓客廳及房間天花
    板因採光罩脆化，無法完全修補以致實際功能受限及有損整
    體美觀造型，原告因而受有127,000元之損害；另修復期間9
    6年6月至8月系爭房屋管理費、水、電及瓦斯費，合計13,50
    7元，及原告需休假聯繫多家廠商進行現場估價、修復及調
    解，致請假10日，受有工作薪資29,700元之損失，均係因系
    爭房屋漏水所造成，全部合計547,243元，被告自應負賠償
    責任，惟被告僅表示願意賠償固有瑕疵之滲漏水維修工程費
    用一半即12,500元，其餘均拒絕賠償，然系爭房屋既缺少被
    告所保證無滲漏水情形，並致原告受有損害，被告應負擔保
    責任，爰本於物之瑕疵擔保責任，向被告請求不履行之損害
    賠償等語。並聲明：被告應給付原告547,243元
二、被告抗辯：系爭房屋於出賣予原告前，3年期間並無任何滲
    漏水情形，且交屋時亦無任何異樣，孰知出賣予原告不到3
    個月即發生滲漏水情形，當時原告透過仲介人員要求被告賠
    償25,000元，惟被告認原告請求並無依據，即表示願意支付
    固有瑕疵修復之一半費用即12,500元，然為原告拒絕，如今
    原告於裝潢工程施作後，卻要求被告給付巨額裝潢費用，實
    無理由；另從原告所提供之相片及光碟可知，即使漏水亦皆
    屬靠近陽台之小部分滲水，實無全部打掉翻修重新裝潢之必
    要，且費用與原告原先漏水修復之估價差距甚大，被告否認
    其有修復之必要性，此為原告個人自行翻新且重新裝潢之費
    用，與被告無關。再原告要求被告賠償29,700元之薪資、13
    ,507 元之系爭房屋管理費、水電費及瓦斯費，上開費用共
    計43,207元之部分，與系爭房屋之漏水情形亦無關係，原告
    請求無理由等語。並聲明：駁回原告之訴。
三、兩造不爭執之事實：
（一）原告向被告購買系爭房屋後，兩造已於96年3月16日辦理
      交屋完畢。
（二）就系爭房屋現況，被告於契約上註明無滲漏水情形，並保
      固6個月期間。
（三）交屋後歷經5、6月梅雨季節，原告於96年6月間始發現系
      爭房屋有漏水現象。
四、得心證之理由：
（一）按買賣之物，缺少出賣人所保證之品質者，買受人得不解
      除契約或請求減少價金，而請求不履行之損害賠償；出賣
      人故意不告知物之瑕疵者亦同，民法第360條定有明文，
      本條文之規定，乃係就約定物之瑕疵擔保責任所為之特別
      規定。必出賣人就買賣標的物曾與買受人約定，保證有某
      種品質，而其物又欠缺所保證之品質時，買受人始得依該
      條規定向出賣人請求不履行之損害賠償。查系爭房屋為中
      古成屋（於82年11月29日建築完成），而出賣人即被告於
      買賣契約就系爭房屋之現況，既加註無滲漏水情形，並保
      固6個月，則形同被告保證於保固期間系爭房屋無滲漏水
      情形，而今系爭房屋於保固期間發生滲漏水現象，系爭房
      屋顯然缺少被告所保證之品質，揆之前開規定，買受人即
      原告向被告請求不履行之損害賠償，自屬有據。
（二）再者，保固之目的，在於使買受人取得較法定物之瑕疵擔
      保更為有利之地位。但因其仍為買賣契約之部份，不妨稱
      之為買賣契約中之擔保約款。是以，出賣人若對於保固期
      間內之瑕疵負修補義務，買受人不必證明擔保事故（即瑕
      疵）之發生，係基於危險移轉（即交付）時即已存在之物
      之瑕疵，且出賣人不得舉證證明危險移轉時無瑕疵而免責
      ，蓋保固之目的既在擔保，則其意旨，不僅在使舉證責任
      倒置發生轉換之效果，更在確保保固期間內，標的物不發
      生應由出賣人負責之瑕疵。然保固責任之存在，並非排除
      買受人物之瑕疵擔保請求權之主張，此即保固期限後，果
      若存物之瑕疵，買受人仍得為主張。本件系爭房屋於交屋
      後3個月有滲漏水情形，及係在保固期間發生等事實，為
      兩造所不爭執，而被告雖抗辯：交屋時系爭房屋並無滲漏
      水等語屬實，惟揆諸上開說明，系爭房屋既於保固期間發
      見有滲漏水之瑕疵，被告應就系爭房屋之滲漏水情形負責
      ，自無疑義。
（三）次按損害賠償，除法律另有規定或契約另有訂定外，應以
      填補債權人所受損害及所失利益為限，民法第216條第1項
      定有明文。而該規定所謂所受損害，固包括現存財產因損
      害事實之發生而被減少之積極損害，惟該損害與損害行為
      間須具相當因果關係，始足當之。茲就原告請求被告不履
      行之損害賠償項目，分別析述如下：
    1.關於系爭房屋漏水維修工程費用：原告主張漏水維修工程
      花費2萬5千元之事實，為被告所不爭執，且該部分屬系爭
      房屋固有瑕疵，被告並同意負擔，則原告此部分費用之請
      求，自應准許。
    2.關於因漏水而衍生之損害即室內裝潢修補、水電、泥作、
      鋁窗漏水修復及防漏等修繕費：其中裝潢修補費用57,400
      元及防漏費用35,000元，合計92,400元，而該金額因包含
      上開固有瑕疵漏水維修工程費用25,000元，自應先予扣除
      ，尚餘67,400元，查此等費用之支出，可認為與系爭房屋
      漏水瑕疵所衍生之損害有關，亦即原告指稱其修復費用，
      除固有瑕疵維修費用25,000元外，其餘67,400元之支出與
      系爭房屋漏水瑕疵具有相當因果關係，而可認為係因此項
      瑕疵所生之損害，則原告主張被告應賠償此部分損害，於
      法自屬有據。至原告其餘請求水電（36,000元）、泥作（
      22 4,636元）、鋁窗修復（24,000元）之支出，則因系爭
      房屋為中古屋，從82年11月29日建築完成至本件買賣交屋
      時，已逾13年，非屬新屋，為兩造所是認，則系爭房屋在
      使用多年後，其原有建材、設備自然、必然會有耗損及老
      化現象，加以本件買賣既係中古成屋買賣，買賣當事人均
      以房屋現況議價及交屋，則系爭房屋原存有之欠缺或瑕疵
      者（如採光罩、窗戶及浴室地板瓷磚未施作防水等等），
      如出賣人未特別保證其品質者，則應認買受人即同意以現
      狀買受點交，事後買受人再就買受房屋加以整修，自不得
      要求出賣人負瑕疵擔保責任，以符公平原則，是此部分費
      用之支出尚難認與系爭房屋固有瑕疵具有相當因果關係，
      自難令被告就此部分負賠償之責。
    3.就11樓客廳及房間天花板因採光罩脆化，無法完全修補以
      致實際功能受限及整體美觀造型損害部分：
      按買受人於契約成立時，知其物之瑕疵者，出賣人不負擔
      保之責，此觀諸民法第355條第1項之規定甚明。本件買賣
      既係中古成屋買賣，兩造均以房屋現況議價及交屋，而11
      樓客廳及房間天花板之採光罩，係屬系爭房屋之外觀，其
      有無脆化現象，顯而易見，則原告既已知悉，卻仍與之締
      結買賣契約，是被告就原告所知悉之此部分現象或瑕疵，
      揆之上開說明，自不負擔保之責，原告此部分主張縱屬實
      情，被告亦無賠償義務可言，故原告此部分請求被告負賠
      償責任，亦無根據。
    4.關於修復期間大樓管理費、水、電、瓦斯費，及原告工作
      薪資損失等損害，核其損害之發生，與系爭房屋之瑕疵間
      無相當因果關係存在，被告自無負賠償義務。
（四）末按損害之發生或擴大，被害人與有過失者，法院得減輕
      賠償金額或免除之，民法第217條第1項定有明文。此項規
      定之目的，在謀求加害人與被害人間之公平，故在裁判上
      法院得以職權減輕或免除之，最高法院著有85年台上字第
      1756號判例參照，蓋倘受害人於事故之發生亦有過失時，
      由加害人負全部賠償責任，未免過酷，是以賦與法院得不
      待當事人之主張，減輕其賠償金額或免除之職權。換言之
      ，基於過失相抵之責任減輕或免除，非僅為抗辯之一種，
      亦可使請求權全部或一部為之消滅，故裁判上得以職權斟
      酌之。本件系爭房屋係於96年3月16日交屋予原告，斯時
      起原告即完全占有管領系爭房屋，被告無從置喙，而依一
      般經驗法則，系爭房屋漏水之初若能及早發見，當能避免
      損害之發生或擴大，惟本件於交屋後原告因其個人因素未
      能使用系爭房屋，致5、6月梅雨季節來臨時，未能及時發
      現系爭房屋漏水，待其至96年6月間遷入系爭房屋始發現
      ，則原告就損害之發生或擴大亦與有過失，本院參酌雙方
      之過失程度，認被告與原告應各負百分之50之過失責任，
      而有民法第217條過失相抵規定之適用。
（五）綜上所述，原告向被告購買系爭房屋，因被告保證系爭房
      屋無滲漏水，而今系爭房屋於保固期間發生滲漏水現象，
      ，致原告因而受有支出修繕此項瑕疵費用之損害，自得向
      被告求償；而原告支出費用中，關於系爭房屋漏水維修工
      程費用25,000元，係屬系爭房屋固有瑕疵，且於保固期間
      ，被告應全部負擔；而系爭房屋因漏水所衍生之損害原告
      所支出之67,400元，因原告對此項損害之發生或擴大既與
      有過失，而應就所生之損害負百分之50之過失責任，已詳
      如上述，是揆之前開規定，自應據此減輕被告之賠償金額
      ，則依上述比例減輕被告賠償金額百分之50後，被告此部
      分所應賠償之金額為33,700元【計算方式：67,400×1／2
      ＝33,700】，二項合計58,700元【計算方式：25,000＋33
      ,700 ＝58,7000】。從而，原告依物之瑕疵擔保責任，請
      求被告給付58,700元，為有理由，應予准許。逾此範圍之
      請求，即屬無據，應予駁回。
五、本判決原告勝訴部分，本院判命被告給付之金額未逾50萬元
    ，應依民事訴訟法第389條第1項第5款規定，依職權宣告假
    執行。
六、本件事證已臻明確，兩造其餘攻擊防禦方法，經審酌後，均
    與判決結果無影響，爰不分別斟酌論述，附此敘明。
七、訴訟費用負擔之依據：民事訴訟法第79條。
中    華    民    國    97    年    4     月    29    日
                  民事第二庭    法  官  楊國精
正本係照原本作成。
如對本判決上訴，須於判決送達後20日內向本院提出上訴狀。
中    華    民    國    97    年    4     月    29    日
                                書記官


司法院資訊處製作；財團法人民間司法改革基金會備份。
